【裁判字號】    92,破抗,2
【裁判日期】    920627
【裁判案由】    宣告破產
【裁判全文】
臺灣高等法院臺中分院民事裁定  九十二年度破抗字第二號
      抗  告  人  甲○○
      抗  告  人  丙○○○
      抗  告  人  乙○○
      送達代收人  劉憲璋律師
右當事人間宣告破產事件，抗告人對於中華民國九十二年五月二十八日臺灣臺中地方
法院九十二年破字第二○號裁定提起抗告，本院裁定如左：
      主      文
抗告駁回。
抗告程序費用由抗告人負擔。
      理      由
一、抗告意旨略以：按破產法第一條、第一四八條分別規定：債務人不能清償債務者
    ，依本法所規定和解或破產程序，清理其債務。破產宣告後，如破產財團之財產
    不敷清償財團費用及財團債務時，法院因破產管理人之聲請，應以裁定宣告破產
    終止。故本件抗告人在原法院聲請破產，原法院應予准許，況抗告人所有債務均
    與先基企業有限公司（以下簡稱為先基公司）為連帶債務，財團費用自得由先基
    公司支應，目前並無不能支應之情形，故法院應准予抗告人宣告破產，於破產程
    序進行中，若無法支應財團費用及財團債務時，再由破產管理人聲請法院宣告終
    止，而不能自始駁回抗告人之聲請等語。
二、按破產，對債務人不能清償債務者，宣告之。破產法第五十七條定有明文。法院
    就破產之聲請，應依職權為必要之調查，倘債務人確係毫無財產可構成破產財團
    ，或債務人之財產不敷清償破產財團之費用及財團之債務，無從依破產程序清理
    其債務時，得以無宣告破產之實益，應裁定駁回聲請，此觀司法院二十五年院字
    第一五０五號解釋自明（最高法院八十六年度臺抗字第四七九號裁定參照）。故
    法院審酌有無破產實益，除應考量破產人之資產及債務狀況外，尚應斟酌債務人
    是否確有財產可構成破產財團，及債務人之財產是否可敷清償破產財團之費用及
    財團之債務，如顯無資產使多數債權人之普通債權獲得公平滿足、或資產不足以
    支付破產財團之費用及債務時，均無宣告破產之實益。
三、本件抗告人聲請原法院宣告破產，抗告人甲○○以其資產價值總計新台幣（下同
    ）六百五十一萬九千六百九十四元，負債三千六百九十四萬六千二百六十一元；
    抗告人丙○○○以其資產價值總計七萬零九百四十三元，負債二千九百五十四萬
    三千四百八十元；抗告人乙○○以其資產價值總計五百零七萬三千四百八十六元
    ，負債三千一百零二萬七千八百三十三元，其等以上開各資產與負債差距甚夥，
    而以其等不能清償債務為由，聲請宣告破產，並提出資產及負債清冊等件為證。
    惟查：
    (一)抗告人甲○○之資產，目前僅餘銀行存款九千六百二十四元，另股票部分有英
      業達公司股份四百五十二股，新泰伸公司股份二百五十五股，未上市未上櫃股
      票（板信商業銀行股份有限公司）三百股，依集中市場九十二年五月二十六日
      之收盤行情計算，英業達股票每股二十點八元、新泰伸股票每股十二點三五元
      ，前開上市交易股票約值一萬二千五百五十元。未上市未上櫃股票縱以面值計
      算，則上開股份總值僅約一萬五千五百五十元許。而抗告人甲○○之不動產部
      分（坐落台中縣大雅鄉○○段九七之八地號土地及其上台中縣大雅鄉○○路○
      段十號建物），業經其債權人中國國際商業銀行豐原分公司聲請假扣押在案，
      且經臺灣銀行設定第一順位最高限額抵押權五百萬元（抗告人亦陳報積欠臺灣
      銀行五百萬元），依破產法第一百零八條規定，在破產宣告前，對債務人之財
      產有抵押權者，就其財產有別除權，不依破產程序而行使其權利，是該不動產
      自難列為破產財團，以供其他債權人分配。從而，抗告人甲○○部分得列為破
      產財團者，僅前述銀行存款及股票部分，金額約二萬五千一百七十四元。
    (二)抗告人丙○○○之資產，目前僅餘銀行存款五千四百六十三元，另股票部分有
      英業達公司股份五百十二股，新泰伸公司股份二百零四股，久津公司股份一百
      四十二股、中石化公司股份三百十股、歌林公司股份十四股、裕隆公司股份一
      股、寶建公司股份五十八股、萬通銀行股份七股、未上市未上櫃股票（板信商
      業銀行股份有限公司三百股、中華城股份公司五千股），依集中市場九十二年
      五月二十六日之收盤行情計算，英業達股票每股二十點八元、新泰伸股票每股
      十二點三五元（久津、寶建公司均停止交易）、中石化股票每股三點七九元、
      歌林股票每股四點零二元、裕隆股票每股四十點九元，萬通股票每股九點八元
      計，前開上市交易股票約值一萬三千三百三十三元，未上市未上櫃股票縱以面
      值計算，則上開股份總值僅約六萬六千三百三十三元許，合計資產總額約七萬
      一千七百六十九元。
    (三)抗告人乙○○之資產，目前銀行存款僅餘六千五百二十六元，另股票部分有英
      業達公司股份一千三百二十股，茂矽公司股份一千五百十四股，宏福建設股份
      三千股、廣達公司股份八百六十二股，依集中市場九十二年五月二十六日之收
      盤行情計算，英業達股票每股二十點八元、廣達股票每股六十七元（茂矽、宏
      福停止交易），前開上市交易股票約值八萬五千二百十元。而抗告人乙○○之
      不動產部分（坐落台中縣大雅鄉○○段二八三三之五五地號土地及其上台中縣
      大雅鄉○○路○段一六二巷二六號建物），亦經債權人中國國際商業銀行豐原
      分公司聲請假扣押在案，且業經彰化銀行設定第一順位最高限額抵押權四百八
      十萬元（抗告人亦陳報積欠彰化銀行一千五百九十一萬四千一百三十一元），
      依破產法第一百零八條規定，在破產宣告前，對債務人之財產有抵押權者，就
      其財產有別除權，不依破產程序而行使其權利，是該不動產自難列為破產財團
      ，以供其他債權人分配。從而，抗告人乙○○部分得列為破產財團者，僅前述
      銀行存款及股票部分，其金額約九萬一千七百三十六元。
    (四)抗告人上開現存之資產業經原法院查明在卷，並經本院審核無訛，則抗告人甲
      ○○陳報其資產總值為六百五十一萬九千六百九十四元；抗告人乙○○陳報之
      資產總值為五百零七萬三千四百八十六元，即無足採。核計本件抗告人之資產
      均末超過十萬元。
    (五)按破產程序之進行，隨時有自破產財團中優先清償之財團費用及財團債務需支
      付，抗告人上開之資產實不足構成破產財團，亦無資力支付財團費用，更遑論
      有餘額可分配予其他債權人，衡諸上揭破產制度之本旨及目的，本件並無進行
      破產程序之必要，原審駁回抗告人之聲請，並無不當。
    (六)抗告意旨雖以其等債務均與先基公司為連帶債務，財團費用自得由先基公司支
      應云云。惟查二者間為不同之主體，其等應負之財團費用何能與先基公司混為
      支應。綜上所述，抗告人聲請破產為無理由，其等執詞提起本件抗告，亦為無
      理由，應予駁回。
四、依破產法第五條、民事訴訟法第四百九十二條第一項、第九十五條、第七十八條
    、第八十五條第一項前段裁定如主文。
中      華      民      國    九十二    年      六      月    二十七    日
~B1民事第四庭審判長法  官  黃斐君
~B2                法  官  陳蘇宗
~B3                法  官  張浴美
右為正本係照原本作成。
不得再抗告。
~B                書記官  謝雅惠
中      華      民      國    九十二    年      六      月     三十     日
                                                                        Ｙ


司法院資訊處製作；財團法人民間司法改革基金會備份。
